【裁判字號】    89,易,4322
【裁判日期】    891228
【裁判案由】    妨害公務等
【裁判全文】
臺灣板橋地方法院刑事判決                        八十九年度易字第四三二二號
    公  訴  人  臺灣板橋地方法院檢察署檢察官
    被      告  丙○○
                乙○○
右列被告因妨害公務等案件，經檢察官提起公訴（八十九年度偵字第一五二０四號）
，本院判決如左：
    主  文
丙○○對於公務員依法執行職務時施強暴，處有期徒刑肆月，如易科罰金，以參佰元
折算壹日。
乙○○連續違反不得僱用大陸地區人民在臺灣地區從事未經許可之工作之規定，處拘
役伍拾伍日，如易科罰金，以參佰元折算壹日。
    事  實
一、丙○○於民國八十七年五月八日持本國之旅行證來臺，逾停留期間遭遣返時逃逸
    ，為逾期居留之大陸區人民，嗣於八十九年八月七日晚上七時四十分許，在臺北
    縣板橋市○○街三十六號前，為巡邏之臺北縣警察局板橋分局警備隊員警甲○○
    發覺可疑趨前盤查，依法執行職務時，丙○○為免查覺，竟基於妨害公務接續之
    單一犯意，拒絕員警盤查，並於員警將之逮捕時，與員警扭打施予強暴，繼以員
    警之手電筒打傷員警甲○○，致甲○○受有頭部外傷合併頭皮撕裂、右手及右手
    肘擦傷及左手下臂瘀青等傷害（傷害部分未據告訴）。
二、乙○○明知僱用大陸地區人民在臺灣地區工作應向主管機關申請許可，且不得僱
    用大陸地區人民從事未經許可之工作，竟基於概括之犯意，自八十九年四月十五
    日、同年七月二十八日起，均以每日薪資新臺幣（下同）二千一百元，先後僱用
    逾期居留之大陸地區人民丙○○、丁元強（後一人業經遣返），從事建築工地吊
    料之工作，惟未提供食宿，嗣於八十九年八月七日晚上七時四十分許，在臺北縣
    板橋市○○街三十六號前查獲丙○○，循線始查悉上情。
三、案經臺北縣警察局板橋分局報請臺灣板橋地方法院檢察署檢察官偵查起訴。
    理  由
一、訊據被告丙○○對於右揭時地為警盤查，為免查獲與依法執行職務之員警扭打施
    暴，繼以手電筒毆擊等事實坦承不諱，核與證人即執勤之員警甲○○證述之情節
    相符，並有報告書、手電筒照片及診斷證明書各一紙附卷可參，被告丙○○妨害
    公務之犯行，堪以認定。另訊之被告乙○○對於右揭時地未向主管機關申請許可
    ，僱用逾期居留之大陸地區人民丙○○、丁元強從事未經許可工作之事實坦承不
    諱，核與證人即該被查獲之大陸地區人民丙○○迭於警偵及本院調查時證述之情
    節相符，並有中華民國臺灣地區逾期之旅行證、入出境端末查詢報表及詳細資料
    各一紙附卷可稽，被告乙○○之自白與事實相符，事證明確，渠僱用大陸人民從
    事未經許可之工作犯行，亦堪認定，自均應依法論科。
二、核被告丙○○所為，係犯刑法第一百三十五條第一項之妨害公務罪。其於員警依
    法逮捕時，與警扭打施暴，繼以手電筒毆擊員警之行為，係基於一個妨害公務之
    犯意接續為之，為法律觀念上之一個行為，為接續犯，應論以一罪。又被害人即
    員警甲○○所受傷害部分，未據提出告訴，有警訊筆錄可按，並經證人甲○○到
    庭證陳屬實，公訴人認被告丙○○所涉傷害犯行，應為妨害公務之行為所吸收云
    云，容有誤會。次按僱主不得僱用大陸地區人民從事未經許可或與許可範圍不符
    之活動，臺灣地區與大陸地區人民關係條例第十五條第四款定有明文，本件被告
    乙○○僱用逾期居留之大陸地區人民丙○○、丁元強事未經許可之工作，但未提
    供食宿之行為，核其所為，係犯上開條例第八十三條第一項之僱用大陸人民從事
    未經許可之工作罪。被告乙○○先後多次僱用大陸人民從事未經許可之工作犯行
    ，時間緊接，所犯構成要件亦復相同，顯係基於概括犯意而為之，應依連續犯之
    規定論以一罪，並依法加重其刑。又被告乙○○於前揭時地亦僱用逾期居留之大
    陸地區人民丁元強，從事建築吊料工作，惟未提供食宿乙節，業據證人丙○○於
    本院調查時證述綦詳，公訴人認被告乙○○係留用大陸地區人民丁元強，併有誤
    會，合此敘明。爰審酌被告丙○○為逾期居留之大陸地區人民，為規避依法執行
    公務之員警逮捕，竟施以強暴；被告乙○○昧於低廉工資，僱用大陸地區人民從
    事未經許可之工作，妨礙臺灣地區人民之安全及產業發展，暨渠等犯罪之動機、
    目的、手段、所生危害，犯後均坦白承認，深表悔意，態度尚稱良好等一切情狀
    ，分別量處如主文所示之刑，並各諭知易科罰金之折算標準，以資懲儆。
據上論斷，應依刑事訴訟法第二百九十九條第一項前段，臺灣地區與大陸地區人民關
係條例第八十三條第一項，刑法第十一條前段、第五十六條、第一百三十五條第一項
、第四十一條，罰金罰鍰提高標準條例第一條前段、第二項，判決如主文。
本案經檢察官陳孟黎到庭執行職務
中      華      民      國    八十九    年      十二    月    二十八    日
    臺灣板橋地方法院刑事第六庭
                                        法  官  彭  松  江
右正本證明與原本無異。
如不服本判決，應於判決送達後十日內，向本院提出上訴狀。
                                        書記官  林  秀  惠
中      華      民      國    八十九    年      十二    月    二十八    日
附錄本案論罪科刑法條全文：
刑法第一百三十五條：
  對於公務員依法執行職務時，施強暴脅迫者，處三年以下有期徒刑、拘役或三百元
以下罰金。
  意圖使公務員執行一定之職務或妨害其依法執行一定之職務或使公務員辭職，而施
強暴脅迫者，亦同。
  犯前二項之罪，因而致公務員於死者，處無期徒刑或七年以上有期徒刑。致重傷者
，處三年以上、十年以下有期徒刑。
臺灣地區與大陸地區人民關係條例第八十三條第一項：
  違反第十五條第四款或第五款規定者，處二年以下有期徒刑、拘役或科或併科新臺
幣三十萬元以下罰金。
臺灣地區與大陸地區人民關係條例第十五條：
  左列行為不得為之：
一  使大陸地區人民非法進入臺灣地區。
二  招攬臺灣地區人民未經許可使之進入大陸地區。
三  使大陸地區人民在臺灣地區從事未經許可或與許可目的不符之活動。
四  僱用或留用大陸地區人民在臺灣地區從事未經許可或與許可範圍不符之工作。
五  居間介紹他人為前款之行為。


司法院資訊處製作；財團法人民間司法改革基金會備份。
